臺灣高等法院民事判決
110年度家再字第3號
再審原告    謝隆昌  
再審被告    陳媄媄  
上列當事人間離婚等再審之訴事件，再審原告對於中華民國108
年11月26日本院108年度家上字第201號第二審確定判決，提起再
審之訴，本院判決如下：
    主      文
再審之訴駁回。
再審訴訟費用由再審原告負擔。
    事實及理由
按再審之訴，應於30日之不變期間內提起；前項期間，自判決
  確定時起算，判決於送達前確定者，自送達時起算；其再審之
  理由發生或知悉在後者，均自知悉時起算，民事訴訟法第500
  條第1項、第2項前段分別定有明文。又對於第二審判決於上訴
  期間內提起上訴，第三審法院以其逾越上訴期間以外之其他不
  合法情形，裁定駁回其上訴者，對原判決提起再審之訴時，其
  再審不變期間應自裁定確定之翌日起算(最高法院78年度台抗
  字第149號裁定意旨參照)。查本件再審原告前不服本院108年
  度家上字第201號第二審判決（下稱原確定判決），提起上訴
  ，經最高法院於民國110年1月21日以110年度台上字第191號裁
  定駁回上訴而告確定，該裁定於110年1月27日送達再審原告（
  見本院卷第245頁）。是以再審原告於110年2月14日提起本件
  再審之訴（見本院卷第3頁），未逾越30日之再審不變期間，
  合先敘明。
再審原告主張：再審被告是證人陳壕杰生母，且證人陳壕杰以
  自己證詞作為聲請終止與伊收養關係之證據，有利益關係，不
  具證人資格，原確定判決以證人陳壕杰證言作為判決基礎，違
  反證據法則，適用法規顯有錯誤。又原確定判決參與裁判之法
  官被證人陳壕杰偽證所騙，導致判決錯誤，致伊受有損害，並
  足以影響原確定判決結果。伊聲請收養證人陳壕杰業經訪視，
  據以認定伊收養陳壕杰符合陳壕杰最佳利益，原確定判決竟違
  反收養裁定既判力作成相反判斷。原確定判決有民事訴訟法第
  496條第1項第1、7至13款、第497條之再審事由，爰提起本件
  再審之訴。求為命原確定判決廢棄，駁回再審被告於前程序第
  一審之訴之判決。
本件未經言詞辯論，無再審被告之聲明及陳述。 
按再審之訴顯無再審理由者，得不經言詞辯論，以判決駁回之
  ，民事訴訟法第502條第2項，定有明文。所謂再審之訴顯無再
  審理由，係依再審原告所主張之再審事由，不經調查即可認定
  ，在法律上顯無理由而不能獲得勝訴之判決者而言。經查：
  ㈠再審原告主張原確定判決有民事訴訟法第496條第1項第1款之
    再審事由部分：
　⒈按所謂適用法規顯有錯誤，係指裁判所適用之法規顯然不合
    於法律規定，或與司法院現尚有效之大法官解釋顯有違反，
    或消極的不適用法規顯然影響裁判者而言，並不包括裁判理
    由矛盾、理由不備、取捨證據失當、調查證據欠周、漏未斟
    酌證據、認定事實錯誤及在學說上諸說併存致發生法律上見
    解歧異等情形在內（最高法院104年度台聲字第1206號、100
    年度台再字第33號裁判意旨參照）。
  ⒉再審原告主張原確定判決以證人陳壕杰證言作為判決基礎，
    違反證據法則，適用法規顯有錯誤云云；惟原確定判決以系
    爭簡訊內容及證人陳壕杰證詞，認定兩造婚後因性行為乙事
    ，迭次發生爭執，再審原告動輒要求再審被告返家進行性行
    為，滿足其性需求、懷疑再審被告外遇、經常質詢再審被告
    行蹤，已使再審被告精神不堪其擾，侵害再審被告人格尊嚴
    ，導致兩造間婚姻喪失信賴基礎，而有重大破綻難以維持，
    此乃事實審法院調查斟酌一切證據後形成之心證，不論其認
    定是否失當，均屬證據取捨及認定事實之職權行使，難認原
    確定判決有何適用法規顯有錯誤之情事。再審原告主張原確
    定判決適用法規顯有錯誤云云，要非可採。
  ㈡再審原告主張原確定判決有民事訴訟法第496條第1項第7至10
    款之再審事由部分：
　  次按民事訴訟法第1項第7款至第10款情形，以宣告有罪之判
    決或處罰鍰之裁定已確定，或因證據不足以外之理由，而不
    能為有罪之確定判決或罰鍰之確定裁定者為限，得提起再審
    之訴，同法第496條第2項定有明文。又對於確定判決提起再
    審之訴，主張有民事訴訟法第496條第7款至第10款情形之一
    ，而未主張宣告有罪之判決已確定，或其刑事訴訟不能開始
    或續行非因證據不足者，應認其訴為不合法。再審原告以原
    確定判決有民事訴訟法第496條第1項第7至10款之再審事由
    ，惟並未主張有何關於民事訴訟法第1項第7款至第10款，宣
    告有罪之判決或處罰鍰之裁定已確定，或因證據不足以外之
    理由，而不能為有罪之確定判決或罰鍰之確定裁定，揆諸上
    開說明，此部分再審之訴自非合法。  
  ㈢再審原告主張原確定判決有民事訴訟法第496條第1項第11款
    之再審事由部分：
    再按為判決基礎之民事或刑事判決及其他裁判或行政處分，
    如已因其後之確定裁判或行政處分有所變更，其結果使原確
    定判決之基礎動搖，固得依民事訴訟法第496條第1項第11款
    之規定，據以提起再審之訴，以資救濟。惟該條款所謂「為
    判決基礎之民事或刑事判決及其他裁判或行政處分，依其後
    之確定裁判或行政處分已變更者」，係指變更前之裁判或行
    政處分，經前訴訟援為判決基礎者，始有適用。反之，倘確
    定判決非以變更前之裁判或行政處分為其裁判基礎，而係依
    法院自行調查證據認定之事實，以為判斷，自不在該條款之
    適用範圍（最高法院63年台上字第2313號判決先例要旨參照
    ）。再審原告並未具體指明原確定判決有何以其他民事、刑
    事、行政訴訟判決及其他裁判或行政處分為判決基礎，則其
    依民事訴訟法第496條第1項第11款規定提起本件再審之訴，
    顯屬無據。
  ㈣再審原告主張原確定判決有民事訴訟法第496條第1項第12款
    之再審事由部分：
　  又按當事人發現就同一訴訟標的在前已有確定判決或得使用
    該確 定判決者，固為民事訴訟法第496條第1項第12款所明
    定之再審事由。所謂在前已有確定判決或得使用該確定判決
    者，必須相同當事人就同一法律關係而為同一請求者，始足
    當之，若前後兩訴之當事人或為訴訟標的之法律關係有所不
    同，既不受在前確定判決之拘束，自不得據為再審原因（最
    高法院66年台上字第1542號判決先例意旨參照）。再審原告
    主張其聲請收養陳壕杰時業經訪視，認定其收養陳壕杰符合
    陳壕杰最佳利益，原確定判決違反既判力作出相反的判斷，
    明顯違背法律云云，然查，前開收養裁定之當事人為再審原
    告與陳壕杰，原確定判決之當事人則為兩造，且兩者之訴訟
    標的亦不相同，是再審原告執前詞主張原確定判決有民事訴
    訟法第496條第1項第12款所規定之再審事由云云，尚非可取
    。 
  ㈤再審原告主張原確定判決有民事訴訟法第496條第1項第13款
    之再審事由部分：   
　　按民事訴訟法第496條第1項第13款所謂「發現未經斟酌之證
    物或得使用該證物者」，係指前訴訟程序事實審之言詞辯論
    終結前已存在之證物，因當事人不知有此，致未經斟酌，現
    始知之，或雖知有此而不能使用，現始得使用者而言，且必
    以該證物若經斟酌可受較有利益之裁判者為限（最高法院10
    9年度台抗字第166號裁定意旨參照）。再審原告主固張其所
    陳內容均足以影響原確定判決，惟法官漏未斟酌云云，然查
    ，再審原告並未具體指明有何其他未經斟酌之證物或得使用
    該證物之情形，自難認再審原告已具體指明原確定裁定有合
    於民事訴訟法第496條第1項第13款之再審事由。
  ㈥再審原告主張原確定判決有民事訴訟法第497條之再審事由部
    分：  
    第按依第466條不得上訴於第三審法院之事件，除前條規定
    外，其經第二審確定之判決，如就足影響於判決之重要證物
    ，漏未斟酌，或當事人有正當理由不到場，法院為一造辯論
    判決者，亦得提起再審之訴，民事訴訟法第497條定有明文
    。查本件離婚等事件係得上訴於第三審法院之事件，且再審
    原告亦向最高法院提起上訴，經最高法院以110年度台上字
    第191號裁定駁回而確定，揆諸上開說明，再審原告自不得
    依民事訴訟法第497條規定，提起再審之訴。
綜上所述，再審原告主張原確定判決有第496條第1項第1、7至1
  3款、第497條之再審事由，均屬無據，其執此提起本件再審之
  訴，顯無理由，爰不經言詞辯論，逕以判決駁回之。　　
中　　華　　民　　國　　110 　年　　4 　　月　　30　　日
                  家事法庭
　　　　　　　　　    審判長法　官   賴劍毅
                            法　官   洪純莉
                            法　官   陳君鳳
正本係照原本作成。
如不服本判決，應於收受送達後20日內向本院提出上訴書狀，其
未表明上訴理由者，應於提出上訴後20日內向本院補提理由書狀
（均須按他造當事人之人數附繕本）上訴時應提出委任律師或具
有律師資格之人之委任狀；委任有律師資格者，另應附具律師資
格證書及釋明委任人與受任人有民事訴訟法第466 條之1第1項但
書或第2項所定關係之釋明文書影本。如委任律師提起上訴者，
應一併繳納上訴審裁判費。
中　　華　　民　　國　　110 　年　　5 　　月　　3 　　日

　　　　　　　　　　　　　　書記官   郭姝妤